【裁判字號】    97,上易,318
【裁判日期】    970327
【裁判案由】    業務侵占
【裁判全文】
臺灣高等法院臺中分院刑事判決         97年度上易字第318號
上  訴  人  臺灣彰化地方法院檢察署檢察官
上  訴  人
即  被  告  乙○○
上列上訴人因業務侵占案件，不服臺灣彰化地方法院96年度易字
第1837號中華民國97年1月9日第一審判決（起訴案號：臺灣彰化
地方法院檢察署96年度偵字第7649號），提起上訴，本院判決如
下：
      主  文
原判決撤銷。
乙○○意圖為自己不法之所有，而侵占業務上所持有之物，處有
期徒刑壹年肆月，緩刑參年，緩刑期內付保護管束，並支付鹿群
興業有限公司新台幣陸拾捌萬陸仟捌佰拾壹元，自九十七年四
月一日起每月支付新台幣參萬元，至給付完畢。
      事  實
一、乙○○自民國95年5月8日起至96年7月10日止，在址設彰化
    縣鹿港鎮○○路363號之鹿群興業有限公司（下稱鹿群公司
    ）擔任業務員，負責送貨及收取貨款之工作，為從事業務之
    人。竟意圖為自己不法之所有，基於侵占之單一犯意，自95
    年10月間某日起至96年7月間某日止，利用其送貨持有煙、
    酒等貨物之機會，將如附表一所示之煙、酒等貨物，價值共
    計新臺幣（下同）221,759元，以變易持有為所有之意思，
    接續侵占入己；復自95年6月間某日起至96年7月10日許止，
    利用其代公司向如附表二所示客戶收取貨款之機會，於如附
    表二所示或其後之時間，向如附表二所示客戶收取如附表二
    所示之貨款共計625,072元後，將上開貨款以變易持有為所
    有之意思，接續侵占入己。嗣經鹿群公司查帳及盤點，始知
    上情。
二、案經鹿群公司訴由臺灣彰化地方法院檢察署檢察官偵查起訴
    。
      理  由
一、上開犯罪事實迭據被告乙○○於偵查、原審及本院審理中坦
    承不諱，核與鹿群興業有限公司代表人丙○○於偵查中及本
    院審理時所述之情節相符 (被告對丙○○於偵查及本院審理
    中所述並無異議，本院審酌審酌丙○○所述被告侵占情節與
    後述證物相符，無何不當，自有證據能力，得採酌 )，並有
    新進人員履歷表1份、乙○○簽發用以清償鹿群公司上開侵
    占款項之本票13張影本、乙○○95年度及96年1-7月未繳回
    帳款表各1份、乙○○侵占貨品之數量及金額表1份及應收帳
    款明細表6紙附卷可按，被告自白與事實相符，應可採信。
    綜上，本件事證明確，被告上開犯行應堪認定。
二、核被告乙○○所為，係犯刑法第336條第2項之業務侵占罪。
    按刑事政策若干犯罪行為態樣，本質上原具有反覆、延續實
    行之特徵，立法時既予特別歸類，定為犯罪構成要件之行為
    要素，則行為人基於概括之犯意，在密切接近之一定時、地
    持續實行之複次行為，倘依社會通念，於客觀上認為符合一
    個反覆、延續性之行為觀念者，於刑法評價上，即應僅成立
    一罪，俾免有重複評價、刑度超過罪責與不法內涵之疑慮，
    此即學理上所稱之「集合犯」，諸如職業性、營業性（如業
    務、經營、常業）或收集性（如收集、散布、製造、販賣）
    等具有重複特質之犯罪均屬之。侵占雖屬即成犯，然業務侵
    占有基於業務上之持有關係，密集實行犯行之性質，行為人
    主觀上亦係基於反覆實施之犯意為之，其雖有數個行為，但
    目的相同、侵害法益同一，依社會客觀通念，該等行為之獨
    立性極為薄弱，亦難強行分割，故評價上宜視為數個舉動之
    接續施行，合為包括之一法律上行為予以評價。查被告乙○
    ○自95年5月8日起至96年7月10日止，擔任鹿群公司業務員
    ，負責送貨及收取貨款之工作，因缺錢花用於上述時間，利
    用業務上持有貨物及貨款之關係，密集實行上開業務侵占犯
    行，侵害相同之法益，應認係包括一罪之集合犯，僅論以單
    純一罪。公訴人起訴書雖記載被告自95年12月間起開侵占收
    取之貨款，被告自95年6月間某日起開始侵占收取貨款之犯
    行，與起訴判罪部分因係包括一罪之集合犯，為起訴效力所
    及，本院自應併予審理。原審予以論罪科刑，固非無見，惟
    查被告於原審及本院審理中均供承自95年6月間即開始侵占
    收取之貨款，核與附表二所示貨款應收取之時間大致相符，
    原審引用檢察官起訴書所載自95年12月間起開始侵占收取之
    貨款尚有未洽，另原審量刑時未及審酌被告業於97年3月5日
    與鹿群公司達成和解 (見卷附和解書)，檢察官據告訴人之
    聲請以原審量刑過輕及論以集合犯不當為由上訴雖無理由，
    然被告以業與鹿群公司和解為由上訴請求輕判則有理由，原
    審判決既有如上未當之處，應由本院將其撤銷改判，爰審酌
    被告犯罪之動機、目的、手段及犯罪所得、對被害人所生之
    損害暨犯罪後坦承罪行，業與鹿群公司和解，已賠償部分損
    失等一切情況，量處如主文第二項所示之刑。又被告前未曾
    受有期徒刑以上刑之宣告 (見卷附台灣高等法院被告前案紀
    錄表)，犯後坦承犯行，深表悔意，並與鹿公司達成民事和
    解，陸續賠償侵占之款項，已賠償16萬元 (見上述和解書及
    丙○○之證述)，經此偵審教訓，應知警惕而無再犯之虞，
    本院認暫本件宣告刑以暫不執行為適當，爰宣告緩刑參年，
    緩刑期內付保護管束，並支付鹿群興業有限公司新台幣陸拾
    捌萬陸仟捌佰拾壹元之損害賠償，並自九十七年四月一日
    起每月支付新台幣參萬元。至公訴人雖認被告自95年5月8日
    任職時起即陸續侵占附表一所示之貨物，然被告堅稱自95年
    10 月間某日起方開始侵占附表一所示之貨物，本院且查無
    其他積極證據足認被告自95年5月8日任職時起即有陸續侵占
    附表一所示貨物之犯行，因此部分與起訴判罪部分有包括一
    罪之集合犯關係，爰不另為無罪之諭知。
三、據上論斷，應依刑事訴訟法第三百六十九條第一項前段、第
    三百六十四條、第二百九十九條第一項前段、刑法第三百三
    十六條第二項、第七十四條第一項第一款、第二項第三款、
    第九十三條第一項第二款、刑法施行法第一條之一第一項、
    第二項，判決如主文。
    本案經檢察官甲○○到庭執行職務。
中    華    民    國    97    年    3     月    27    日
            刑事第九庭  審判長法  官  陳  筱  珮
                              法  官  許  旭  聖
                              法  官  康  應  龍
上列正本證明與原本無異。
不得上訴。
                              書記官  姚  錫  鈞
中    華    民    國    97    年    3    月    27     日


司法院資訊處製作；財團法人民間司法改革基金會備份。
